臺灣臺南地方法院民事裁定
                                    110年度家調裁字第2號
聲  請  人  鄭ＯＯ  

            鄭ＯＯ  

            鄭ＯＯ  

共同代理人  翁千惠律師
相  對  人  鄭ＯＯ  


關  係  人  劉ＯＯ  
上列當事人間請求減輕或免除扶養義務事件，本院裁定如下：
    主      文
一、聲請人鄭ＯＯ、鄭ＯＯ、鄭ＯＯ對於相對人鄭ＯＯ之扶養義務，均應
    予免除。
二、程序費用新台幣3,000元由相對人負擔。
    事實及理由
一、本件聲請減輕或免除扶養義務事件，為兩造不得處分之事項
    ，然聲請人三人主張對於相對人有免除扶養義務之事實存在
    ，為相對人所不爭執，兩造復依據家事事件法第33條第1項
    ，合意聲請法院為裁定，此有民國109年12月16日合意程序
    筆錄在卷可稽，本院自應依前揭規定為裁定。
二、按直系血親相互間，互負扶養之義務，民法第1114條第1款
    固有明文。惟按受扶養權利者有下列情形之一，由負扶養義
    務者負擔扶養義務顯失公平，負扶養義務者得請求法院減輕
    其扶養義務：對負扶養義務者、其配偶或直系血親故意為
    虐待、重大侮辱或其他身體、精神上之不法侵害行為。對
    負扶養義務者無正當理由未盡扶養義務。受扶養權利者對負
    扶養義務者有前項各款行為之一，且情節重大者，法院得免
    除其扶養義務。民法第1118條之1第1項、第2項亦有明文。
三、本件聲請意旨略以：相對人為聲請人三人之父親，相對人與
    關係人即聲請人等之母劉ＯＯ婚姻關係存續期間，均無固定工
    作、沉迷賭博且外遇不斷，不僅積欠大額賭債，還曾多次將
    外遇對象帶回家與聲請人等同居，實無為人父親應有之表率
    與責任，對家庭毫無責任與付出，聲請人三人均由母親劉ＯＯ
    獨力扶養，劉ＯＯ甚至需替相對人清償賭債，至85年間劉ＯＯ終
    於不堪沉重債務而與外遇不斷之相對人離婚，聲請人三人由
    劉ＯＯ單獨監護，相對人離婚後，未曾探視或協助照護聲請人
    等，亦未分擔聲請人三人之扶養費，劉ＯＯ為扶養三名子女，
    一人身兼多職，向娘家家人借貸，並多次以信用卡借款以支
    應生活開銷，至今仍背負未償卡債，聲請人等於高中及專科
    期間即申辦助學貸款及打工，以減輕家中經濟負擔，成年後
    自行工作償還貸款，亦證相對人對聲請人三人無正當理由未
    盡絲毫扶養義務，情節顯屬重大。為此，聲請聲請人三人對
    於相對人之扶養義務予以免除等語。
四、經查：
  ㈠聲請人等主張兩造為父子、父女關係乙節，業據提出戶籍謄
    本為憑，並經本院依職權查調相對人戶籍資料，有個人戶籍
    資料查詢結果在卷可參，可信聲請人等對於相對人負有法定
    扶養義務。
　㈡又經調查，相對人獨自租屋居住，原擔任大樓管理員，每月
    受領薪資1萬餘元勉可維持生活，然於109年8月間不慎摔斷
    腿，行動不便，又因腎臟功能不佳需定期洗腎，以致無法工
    作，醫藥費亦無力負擔，每月僅領有老人年金4千餘元等情
    ，除據相對人自陳在卷，亦與卷附之稅務電子閘門財產所得
    調件明細表及相對人之勞保投保紀錄、給付明細資料相符，
    可認相對人之財產已不足維持生活，確有受聲請人等扶養之
    需要。
  ㈢然聲請人主張與劉ＯＯ婚姻關係存續期間，均無固定工作、沉
    迷賭博且外遇不斷，對家庭毫無責任與付出，與劉ＯＯ離婚後
    ，相對人並未探視或協助照護聲請人等，亦未分擔聲請人三
    人之扶養費，對聲請人等不聞不問乙節，為相對人所不爭執
    外，另經本院依職權查詢臺灣高等法院被告前案紀錄表前科
    及相對人之勞保記錄，相對人於75、81、85及87年間分別因
    賭博案遭判刑之紀錄，及投保單位異動頻繁等紀錄相符，聲
    請人上開所述應為真實可採。
　㈣再經本院訊問相對人過往於家庭中生活情形，關係人即聲請
    人之母劉ＯＯ到庭陳稱：聲請人三人自小時候，雖然相對人有
    住家裡，但聲請人的生活費及照顧都是伊在張羅，外婆、伊
    姐姐及弟弟也會幫忙，後來因為相對人沒有工作，又賭博、
    外遇，在85年間就跟相對人協議離婚，離婚後也都是由伊單
    獨照顧聲請人至他們成年，伊還有陸陸續續幫相對人清償賭
    博的債務約幾百萬元等語（見本院109年12月16日合意程序
    筆錄）在卷。相對人對此並未否認，自陳：我確實沒有盡到
    扶養及照顧的責任等語。兩造及關係人劉蒼蓉並於調解期日
    就下列事實，製作合意程序筆錄在案：
  ⒈相對人自聲請人成年前未盡扶養照顧責任，聲請人是母親、
    外婆、大阿姨及舅舅扶養照顧至成年。
  ⒉本院依職權調取兩造稅務電子閘門財產調件明細表之內容。
  ⒊相對人對聲請人負扶養義務而無正當理由未負扶養義務，且
    情節重大，聲請人得免除扶養義務。 
  ㈤綜上調查，相對人因染有賭博惡習，工作不穩定，於婚姻存
    續期間未盡家庭照顧責任，與關係人劉蒼蓉離婚後，更是對
    聲請人等不聞不問，不曾給付扶養費用，關係人一人身兼多
    職，並仰賴借貸及親友資助，獨立扶養聲請人三人至成年，
    相對人則無正當理由對於聲請人三人未盡扶養義務，且情節
    已達重大之程度。從而，聲請人三人請求免除對於相對人之
    扶養義務，核與民法第1118條之1第2項之規定相符，為有理
    由，應予准許。
五、依家事事件法第33條、第97條，非訟事件法第21條第2項、
    第24條第1項，民事訴訟法第78條，裁定如主文。
中　　華　　民　　國　　110 　年　　1 　　月　　13　　日
                    家事法庭    法　官　許蕙蘭
以上正本係照原本作成。
如對本裁定抗告須於裁定送達後10日內向本院提出抗告狀及其繕
本，並應繳納抗告費新臺幣1,000元。
中　　華　　民　　國　　110 　年　　1 　　月　　14　　日
                                書記官　林書婷